臺灣彰化地方法院民事判決　九十一年度訴字第一一六六號
　　原　　　告　甲○○
　　訴訟代理人　胡宗智律師
　　被　　　告　丁○○
　　　　　　　　丙○○
　　　　　　　　乙○○
　　　　　　　　戊○○
右當事人間請求分割共有物事件，本院於民國九十三年五月七日言詞辯論終結，判決
如左：
    主    文
原告與被告丁○○、丙○○、乙○○共有坐落彰化縣田尾鄉○○段九四六地號、地目
田、面積九二０平方公尺土地，分割為如附圖方案一所示：編號Ａ１部分面積二五二
．八平方公尺分歸被告丁○○取得；編號Ａ２部分面積二０七．二平方公尺分歸原告
取得；編號Ａ３部分面積二三０平方公尺分歸被告丙○○取得；編號Ａ４部分面積二
三０平方公尺分歸被告乙○○取得。
原告與被告丁○○、丙○○、乙○○、戊○○共有坐落彰化縣田尾鄉○○段九四五地
號、地目建、面積八一０平方公尺土地，分割為如附圖方案一所示：編號Ｂ１部分面
積一七九．七平方公尺分歸被告丁○○取得；編號Ｂ２部分面積二二五．三平方公尺
分歸原告取得；編號Ｂ３部分面積六０．九平方公尺分歸被告丙○○取得；編號Ｂ４
部分面積六０．九平方公尺分歸被告乙○○取得；編號Ｂ５部分面積二八三．二平方
公尺分歸被告戊○○取得。
原告與被告丁○○、丙○○、乙○○、戊○○共有坐落彰化縣田尾鄉○○段九五四地
號、地目建、面積四三０平方公尺土地，分割為如附圖方案二所示：編號Ｃ１部分面
積一０七．五平方公尺分歸被告丁○○取得；編號Ｃ２部分面積三二．四六平方公尺
分歸被告丙○○取得；編號Ｃ３部分面積三二．四七平方公尺分歸被告乙○○取得；
編號Ｃ４部分面積一０七．五平方公尺分歸原告取得；編號Ｃ５部分面積一五０．０
七平方公尺分歸被告戊○○取得。
訴訟費用由被告丁○○負擔二一六０分之五四０，被告丙○○負擔二一六０００分之
三二三三五、被告乙○○負擔二一六０００分之三二三三六，被告戊○○負擔二一六
０００分之四三三二七，餘由原告負擔。
    事    實
甲、原告方面：
  一、聲明：如主文第一、二、三項所示。
  二、陳述：坐落彰化縣田尾鄉○○段九四六地號、地目田、面積九二０平方公尺土
      地，為原告與被告丁○○、丙○○、乙○○共有，應有部分各四分之一；同段
      九四五地號、地目建、面積八一０平方公尺土地，及九五四地號、地目建、面
      積四三０平方公尺土地，均為原告與被告丁○○、丙○○、乙○○、戊○○共
      有，應有部分均為原告、被告丁○○各四分之一，被告丙○○、乙○○各一０
      ０００分之七七五，被告戊○○一００００分之三四九０。上開三筆土地（下
      稱系爭土地）之土地使用分區均為住宅區，兩造就系爭土地並未訂有不分割契
      約或不分割期限，然未能協議分割，爰依民法第八百二十三條第一項、第八百
      二十四條第一項規定，請求分割共有物。並主張系爭九四五、九四六地號土地
      依附圖方案一分割，原告與被告丁○○就該二筆土地面積增減部分不互為補償
      ，系爭九四六地號土地則主張依附圖方案二分割。
  三、證據：提出土地登記謄本三件、地籍圖一件、土地分區使用證明書一件，並聲
      請履勘現場。
乙、被告方面：
  一、被告丙○○、乙○○部分：經合法通知未曾於言詞辯論期日到場，亦未提出書
      狀為聲明或陳述。
  二、被告丁○○部分：
    （一）聲明：同意分割。
    （二）陳述：系爭九四五、九四六地號土地依附圖方案一分割，被告丁○○取得
          編號Ａ１部分土地較有利於日後使用，至原告及被告丁○○所取得土地面
          積與依應有部分分配之面積相較，雖互有增減，但取得總面積相符，並無
          補償之必要。另系爭九四六地號土地同意依附圖方案二分割。
  三、被告戊○○部分：
    （一）聲明：同意分割。
    （二）陳述：希望分割後能保留系爭土地上之建物。
丙、本院依職權囑託彰化縣北斗地政事務所測量現場，並製作分割方案圖。
    理    由
一、按訴狀送達後，原告不得將原訴變更或追加他訴，但不甚礙被告之防禦及訴訟之
    終結者，不在此限。民事訴訟法第二百五十五條第一項第七款定有明文。本件原
    告起訴請求分割系爭九四五、九四六地號土地，嗣於訴狀繕本送達後，追加請求
    分割系爭九五四地號土地，茲該土地共有人及應有部分與系爭九四五地號土地相
    同，且二筆土地中間僅隔有另計畫道路土地，是原告追加請求分割該土地，應不
    甚礙被告之防禦及本件訴訟之終結，應予准許。
二、本件被告丙○○、乙○○未於言詞辯論期日到場，核無民事訴訟法第三百八十六
    條各款所列情形，依原告之聲請，由其一造辯論而為判決。
三、按各共有人，得隨時請求分割共有物。但因物之使用目的不能分割或契約訂有不
    分割之期限者，不在此限。又分割之方法，不能協議決定者，法院得因任何共有
    人之聲請，命為分配。民法第八百二十三條第一項、第八百二十四條第二項分別
    定有明文。查原告主張系爭九四五、九五四地號土地均為原告與被告丁○○、丙○○、乙○○、戊○○共有，應有部分均為原告、被告丁○○各四分之一，被告
    丙○○、乙○○各一００００分之七七五，被告戊○○一００００分之三四九０
    ，系爭土地之土地使用分區均為住宅區。兩造就系爭土地並未訂有不分割契約或
    不分割期限，然未達成協議等事實，業據其提出土地登記謄本、地籍圖謄本各一
    件為證，且為到場之被告所不爭執，自堪信為真實。從而，原告依民法第八百二
    十三條第一項、第八百二十四條第二項之規定，請求判決分割共有物，核無不合
    ，應予准許。
四、又系爭三筆土地地形均略呈長方形，西北邊有約三公尺寬道路，另系爭九四六地
    號土地東北邊則為田尾鄉○○路，系爭九四五、九五四地號土地間則隔有未開闢
    之計畫道路土地。而在系爭九四六地號土地上有被告丙○○之二層樓房屋，系爭
    九四五地號土地與上開土地相鄰處，則有部分被告丙○○之部分二層樓房屋及平
    房與鐵皮屋，被告戊○○之二層樓房屋則坐落在系爭九四五地號、相鄰之九四三
    地號土地及系爭九五四地號之西北邊，其餘土地並無建物等情，業經本院會同彰
    化縣北斗地政事務所人員勘驗屬實，分別製有勘驗筆錄及複丈成果圖在卷可稽。
    則系爭九四五及九四六地號土地，依附圖方案一分割，原告及被告丁○○、丙○○、乙○○各自取得之二筆土地，均得合併使用，且有道路可通行，被告丙○○
    之二層樓房屋及被告戊○○在系爭九四五地號土地上之二層樓房屋亦得予保留，
    至原告分割後取得編號Ａ１、Ｂ１部分土地，及被告丁○○分割後取得編號Ａ２
    、Ｂ２部分土地之面積，與其二人按應有部分配之面積有異，惟二者合併計算即
    無差異，原告及被告丁○○並均同意該二筆土地面積各自增減部分，無互相找補
    之必要，且原告及被告丁○○、戊○○均同意依該方案分割，應認系爭九四五、
    九四六地號土地依附圖方案一分割，應為公平合理，且能增加分割土地經濟價值
    ，而為可採。另系爭九五四地號土地分割後，各共有人取得之地形亦屬方整，被
    告戊○○在其上之二層樓房屋亦得予保留，雖分割後雖有被告戊○○取得之土地
    面臨西邊道路，然該土地東北邊毗鄰之同段九四三地號土地係道路預定地，有原
    告所提彰化縣田尾鄉都市計畫土地使用分區證明書一件可稽，日後當無通行問題
    ，原告及被告丁○○、戊○○亦同意依該方案分割，故系爭九五四地號土地依附
    圖方案二分割，應屬公允，而為可取。爰定本件分割方案如主文第一、二、三項
    所示。
五、本件係因兩造不能達成分割之協議而涉訟，是由敗訴之被告負擔訴訟費用顯失公
    平，爰依兩造之應有部分，命原告負擔一部訴訟費用。
六、據上論結，原告之訴為有理由，依民事訴訟法第三百八十五條第一項前段、第七
    十八條、第八十條之一、第八十五條第一項但書，判決如主文。
中　　　華　　　民　　　國　　九十三　　年　　  五　  　月　　二十一  　日
                                    臺灣彰化地方法院民事第二庭
~B法　　　官　羅秀緞
右為正本係照原本作成。
如對本判決上訴須於判決送達後廿日內向本院提出上訴狀。
中　　　華　　　民　　　國　　九十三　　年　　　五　　 月　　二十七　 　日
~B法院書記官　邱柏滄
